【裁判字號】    89,訴,2950
【裁判日期】    900112
【裁判案由】    偽造文書等
【裁判全文】
台灣台中地方法院刑事判決                        八十九年度訴字第二九五○號
    公  訴  人  台灣台中地方法院檢察署檢察官
    被      告  丙○○
    選任辯護人  陳鴻謀  律師
右列被告因偽造文書等案件，經檢察官提起公訴（八十九年度偵字第一七七八八號）
，本院判決如左：
    主      文
丙○○行使偽造私文書，足以生損害於他人，處有期徒刑柒月，緩刑肆年。扣案之偽
造華僑商業銀行、荷蘭商業銀行之信用卡各壹張及變造甲○○國民身分證上丙○○之
照片壹幀，均沒收。
    事      實
一、丙○○於民國八十九年十月二十七日十三時三十分許，在台北市○○○路與敦化
    南路口處，以每張信用卡新台幣（下同）一萬五千元之代價，向姓名年籍不詳而
    自稱為「周先生」之成年男子，購買偽造之華僑商業銀行（下稱華僑銀行）發行
    之編號0000000000000000號信用卡及荷蘭商業銀行（下稱荷蘭
    銀行）發行之編號0000000000000000號信用卡各一張。丙○○
    為取信他人，於購買上開偽造信用卡之同時，再以二千元之代價，向自稱「周先
    生」者購買變造之國民身分證一枚，二人即基於變造國民身分證之共同犯意聯絡
    ，由丙○○將其照片一張交由該自稱「周先生」者，再由自稱「周先生」者將丙
    ○○之照片換貼在甲○○之國民身分證上，變造甲○○之國民身分證一枚，於同
    日十四時三十分許，在同址交還丙○○持有備用，足以生損害於戶政機關對國民
    身分證製發管理之正確性及甲○○本人。丙○○為使用該偽造之信用卡消費，於
    八十九年十月二十九日上午十一時許，在台中市「長榮桂冠酒店」之客房內，於
    上開偽造華僑銀行及荷蘭銀行信用卡之背面，偽造「甲○○」之署押各一枚，表
    明該信用卡係「甲○○」申請使用之私文書，足以生損害於甲○○、華僑銀行及
    荷蘭銀行。丙○○旋意圖為自己不法之所有，於同日十九時零五分許，持前揭偽
    造之華僑銀行信用卡，至台中市○區○○路五○六號一樓優升電腦有限公司，擬
    刷卡購買價值六萬八千九百元之筆記型電腦一部，並出示行使有「甲○○」簽名
    之偽造華僑銀行信用卡，經該店職員林敬峰發覺有異，報警處理，致未得逞。丙
    ○○於警察到場時，基於行使變造特種文書之犯意，出示行使上開變造之甲○○
    國民身分證，藉以表示其係甲○○本人。嗣因員警發現丙○○手中另有姓名不同
    之駕駛執照，經追查始獲悉上情，並扣得偽造之信用卡二張及經變造之甲○○國
    民身分證一枚。
二、案經台中市警察局第一分局報告台灣台中地方法院檢察署檢察官偵查起訴。
    理      由
一、右揭事實，業據被告丙○○坦承不諱，核與證人即優升電腦有限公司職員林敬峰
    於警詢時所述被告出示偽造之信用卡，擬以刷卡購買電腦等情；證人即據報至現
    場處理之員警乙○○於本院證述查獲之經過等情相符，並有偽造之華僑銀行、荷
    蘭銀行之信用卡及變造之甲○○國民身分證各一張扣案可憑。本件事證明確，被
    告之犯行洵堪認定。
二、按信用卡係以電子、磁性等無法以人之知覺直接認識之方式所製成之紀錄，而供
    電腦處理之用，信用卡持卡人與發卡銀行簽訂信用卡使用契約，經發卡銀行審核
    持卡人身分、資力後，依照契約關係所發給，持卡人取得信用卡後，可至特約商
    店簽帳消費，由發卡銀行先行墊付消費款項，再由信用卡持有人依約清償。在習
    慣上，信用卡係用以表彰持卡人經濟、消費能力之證明，應依刑法第二百二十條
    第二項之規定，論以同法第二百十條之私文書（最高法院八十八年度臺上字五七
    一０號判決亦採此見解）。又在信用卡背面持卡人處簽署姓名，乃不待依據習慣
    或特約，單從形式上觀察，即足以表示信用卡為簽名署押之人所申請使用之旨，
    應屬私文書。本件被告在購得之偽造信用卡背面持卡人姓名欄上偽簽「甲○○」
    之署押，並持偽造之信用卡刷卡購買電腦，尚未得逞，復於員警查核身分時，出
    示行使變造之甲○○國民身分證，藉以表示其係甲○○本人，核其所為，係犯刑
    法第二百二十條第二項、第一項、第二百十六條、第二百十條之行使偽造準私文
    書罪、同法第二百十六條、第二百十條之行使偽造私文書罪、同法第三百三十九
    條第三項、第一項之詐欺取財未遂罪、同法第二百十六條、第二百十二條之行使
    變造特種文書罪。本件起訴書雖未爰引行使偽造準私文書罪之法條，惟犯罪事實
    欄業有論及，此部分自屬已有起訴，本院自須加以審酌所應適用之法律。被告偽
    造署押之行為，為偽造私文書之部分行為，不另論罪。被告變造特種文書及偽造
    私文書之低度行為，應各為其行使之高度行為所吸收，亦不另論罪。被告已著手
    於詐欺取財罪構成要件行為之實行，尚未得手，即被查獲，應論以該罪之未遂犯
    。其所犯上開四罪間，有方法結果之牽連關係，為牽連犯，應依刑法第五十五條
    之規定，從一重之行使偽造私文書罪處斷。爰審酌被告起於貪念，購買偽造之信
    用卡、變造國民身分證，進行盜刷消費，對社會經濟秩序之潛在危害匪淺，惟念
    及被告第一次盜刷消費，尚未得手，即被查獲，且已坦白承認犯行，犯罪後之態
    度尚佳等一切情狀，量處如主文所示之刑，以資懲儆。又被告前未曾受有期徒刑
    以上刑之宣告，有台灣台中地方法院檢察署刑案資料查註紀錄表及台灣高等法院
    被告全國前案紀錄表各一紙可按，其因一時失慮，偶罹刑典，事後已坦承犯行，
    深具悔意，經此偵審程序及刑之宣告後，應知戒慎，信無再犯之虞，本院因認所
    宣告之刑以暫不執行為適當，併予宣告緩刑四年，用啟自新。扣案之偽造華僑銀
    行、荷蘭銀行之信用卡各一張及變造甲○○國民身分證上丙○○之照片一幀，核
    屬被告所有供犯罪所用之物，應併依刑法第三十八條第一項第二款之規定，宣告
    沒收。
三、據上論斷，應依刑事訴訟法第二百九十九條第一項前段，刑法第二百十六條、第
    二百二十條第二項、第一項、第二百十條、第二百十二條、第三百三十九條第一
    項、第三項、第五十五條、第七十四條第一款、第三十八條第一項第二款，罰金
    罰鍰提高標準條例第一條前段，判決如主文。
中      華      民      國    九十      年      一      月     十二     日
                                      法  官  張  恩  賜
右正本證明與原本無異。
如不服本判決，應於送達後十日內向本院提出上訴狀，上訴於台灣高等法院台中分院
（須附繕本）。
                                      書記官
中      華      民      國    九十      年      一      月     十二     日
附錄論罪科刑之法條：
刑法第二百十六條：行使第二百十條至第二百十五條之文書者，依偽造、變造文書或
登載不實事項或使登載不實事項之規定處斷。
刑法第二百二十條：
在紙上或物品上之文字、符號、圖畫、照像，依習慣或特約，足以為表示其用意之證
明者，關於本章及本章以外各罪，以文書論。
錄音、錄影或電磁紀錄，藉機器或電腦之處理所顯示之聲音、影像或符號，足以為表
示其用意之證明者，亦同。
稱電磁紀錄，指以電子、磁性或其他無法以人之知覺直接認識之方式所製成之紀錄，
而供電腦處理之用者。
刑法第二百十條：偽造、變造私文書，足以生損害於公眾或他人者，處五年以下有期
徒刑。
刑法第二百十二條：偽造、變造護照、旅券、免許證、特許證及關於品行、能力服務
或其他相類之證書、介紹書，足以生損害於公眾或他人者，處一年以下有期徒刑、拘
役或三百元以下罰金。
刑法第三百三十九條：
意圖為自己或第三人不法之所有，以詐術使人將本人或第三人之物交付者，處五年以
下有期徒刑、拘役或科或併科一千元以下罰金。
以前項方法得財產上不法之利益或使第三人得之者，亦同。
前二項之未遂犯罰之。


司法院資訊處製作；財團法人民間司法改革基金會備份。
